臺灣高雄地方法院刑事判決
111年度訴緝字第44號
公  訴  人  臺灣高雄地方檢察署檢察官
被      告  劉清宏




指定辯護人  本院公設辯護人  蘇鴻吉
上列被告因毒品危害防制條例案件，經檢察官提起公訴（110年
度偵字第17096號、110年度偵字第19171號、110年度偵字第2028
0號），本院判決如下：
    主  文
劉清宏犯如附表編號1至3所示之罪，各處如附表編號1至3「宣告
刑」欄所示之刑及沒收。應執行有期徒刑陸年。
    事  實
一、劉清宏明知甲基安非他命係毒品危害防制條例第2條第2項第
    2款所明定列管之第二級毒品，不得販賣及持有，竟分別意
    圖營利，基於販賣第二級毒品甲基安非他命之犯意，於附表
    編號1至3所示之時間、地點，以附表編號1至3所示之交易方
    式，販賣第二級毒品甲基安非他命予黃昭文（交易時間、交
    易地點、交易方式、毒品種類及價金，均詳如附表編號1至3
    所載）。嗣經警方於民國110年8月10日16時18分許，持本院
    核發之搜索票，至劉清宏位在高雄市○○區○○街00巷00號20樓
    住處執行搜索，扣得劉清宏所有供聯絡附表編號3所示毒品
    交易事宜之SAMSUNG廠牌行動電話1支（上開扣案物並未於本
    案扣案，另於劉清宏施用毒品案件中處理），而悉上情。
二、案經高雄市政府警察局刑事警察大隊報告臺灣高雄地方檢察
    署（下稱高雄地檢署）檢察官偵查起訴。
    理  由
壹、證據能力部分：
    本判決下開所引用具有傳聞證據性質之證據資料，經檢察官
    、被告劉清宏及其辯護人於本院行審理程序時，均表示同意
    有證據能力（見本院110年度訴字第873號卷【下稱訴卷】第
    59至61頁），本院審酌該等證據作成之情況，既無違法取得
    情事，復無證明力明顯過低等情形，認以之作為證據應屬適
    當，依刑事訴訟法第159條之5第1項規定，均有證據能力。
貳、實體方面
一、認定犯罪事實之證據及理由：
  ㈠上開事實，業據被告於警詢、偵查中及本院審理時均坦承不
    諱（見高雄市政府警察局刑事警察大隊高市警刑大偵19字第
    000000000000卷【下稱警一卷】第14至20頁，高雄地檢署11
    0年度偵字第17096號卷【下稱偵一卷】第145頁，訴卷第55
    頁，本院111年度訴緝字第44號卷【下稱訴緝卷】第203至20
    9頁），核與證人黃昭文於警詢及偵查中證述情節大致相符
    （見警一卷第82至90頁，偵一卷第61至63頁），並有指認犯
    罪嫌疑人紀錄表【指認人：黃昭文】（見警一卷第93至95頁
    ）、本院109年聲監字第1098號、110聲監續字第261號通訊
    監察書暨通訊監察譯文（見訴卷第37至43頁，警一卷第97至
    99頁、第103至104頁）、本院110年聲搜字第830號搜索票（
    見警一卷第37頁）、高雄市政府警察局刑事警察大隊偵隊二
    分隊110年8月10日搜索扣押筆錄暨高雄市政府警察局刑事警
    察大隊扣押物品目錄表（見警一卷第39至45頁）、扣案物品
    照片（見警一卷第49頁）等附卷可佐，足認被告上開自白與
    事實相符，自堪採為論科之依據。
　㈡按販賣毒品之所謂販賣行為，須行為人主觀上有營利意圖，
    且客觀上有販入或賣出毒品行為，即足構成，至於實際上是
    否已經獲利，則非所問（最高法院93年度台上字第1651號判
    決參照）。查，被告於本院審理中自承：販賣甲基安非他命
    給黃昭文，伊可從中弄一點給自己施用等語（見訴緝卷第20
    9至210頁），足證被告為本案3次販賣第二級毒品其主觀上
    具有以販賣甲基安非他命從中賺取不法利益之營利意圖，至
    為明顯。　
  ㈢綜上所述，本件事證已臻明確，被告前開3次販賣第二級毒品
    甲基安非他命之犯行均堪認定，應依法論科。　
二、論罪科刑之理由：
  ㈠罪名及罪數：
  ⒈按甲基安非他命屬毒品危害防制條例第2條第2項第2款所列管
    之第二級毒品，不得販賣及持有。是核被告就附表編號1至3
    所為，均係犯毒品危害防制條例第4條第2項之販賣第二級毒
    品罪。被告為3次販賣前分別持有第二級毒品甲基安非他命
    之低度行為，各為其販賣第二級毒品甲基安非他命之高度行
    為所吸收，均不另論罪。末被告所犯上開3次販賣第二級毒
    品犯行間，犯意各別，行為互殊，應予分論併罰。
  ㈡刑之加重、減輕事由：
  ⒈累犯加重：
    被告前因施用第二級毒品案件，經本院以107年度簡字第211
    4號判決判處有期徒5月確定，於109年11月21日縮短刑期假
    釋出監，並於109年1月20日保護管束期滿假釋未經撤銷，視
    為執行完畢等情，業經檢察官提出高雄地檢署執行指揮書電
    子檔紀錄、本院107年度簡字第2114號刑事簡易判決等證（
    見訴緝卷第215至220頁），並經被告於本院審理中自承在卷
    （見訴緝卷第210至211頁），復據本院核對臺灣高等法院被
    告前案紀錄表屬實，被告於上開徒刑執行完畢後5年內，故
    意再犯本件有期徒刑以上之3罪，均符合刑法第47條第1項累
    犯規定，為累犯。依司法院釋字第775號解釋文及理由之意
    旨，係指構成累犯者，不分情節，一律加重最低本刑，於不
    符合刑法第59條所定要件之情形下，致生行為人所受之刑罰
    超過其所應負擔罪責之個案，不符罪刑相當原則、比例原則
    。於此範圍內，在修正前，為避免發生上述罪刑不相當之情
    形，法院就該個案應裁量是否加重最低本刑；依此，該解釋
    係指個案應量處最低法定刑、又無法適用刑法第59條在內減
    輕規定之情形，法院應依此解釋意旨裁量不予加重最低本刑
    （最高法院108年度台上字第338號判決亦同此旨），本院考
    量被告前已因施用毒品案件經判刑並執行完畢，惟並未因上
    開案件徒刑之執行而知所警惕，再犯本案犯行，對刑罰反應
    力薄弱，非屬司法院釋字第775號中所稱「一律加重最低本
    刑，於不符合刑法第59條所定要件之情形下，致生行為人所
    受之刑罰超過其所應負擔罪之個案」，故其所犯毒品危害防
    制條例第4條第2項販賣第二級毒品罪，除法定本刑為無期徒
    刑部分，依法不得加重其刑外，其餘部分仍均依刑法第47條
    第1項規定加重其刑。
  ⒉毒品危害防制條例第17條第2項減輕事由：
　　按犯第4條至第8條之罪於偵查及歷次審判中均自白者，減輕
    其刑，毒品危害防制條例第17條第2項定有明文。查，被告
    就本案3次販賣第二級毒品犯行，於警詢、偵查中及本院審
    理時均坦承不諱，業如前述，自應均依毒品危害防制條例第
    17條第2項之規定，減輕其刑。
  ⒊毒品危害防制條例第17條第1項減輕或免除其刑事由：
  ⑴按犯毒品危害防制條例第4條至第8條、第10條或第11條之罪
    ，供出毒品來源，因而查獲其他正犯或共犯者，減輕或免除
    其刑，毒品危害防制條例第17條第1項定有明文。但所稱「
    毒品來源」，係指被告持有供己犯同條項所列各罪之毒品來
    源之謂。是倘犯販賣毒品罪，自須供出本案所販賣毒品之來
    源，始足當之。而所稱「因而查獲」，則係指被告翔實供出
    毒品來源之具體事證，因而使有偵查（或調查）犯罪職權之
    公務員知悉而對之發動偵查（或調查），並因而查獲而言。
    因之，所謂「供出毒品來源，因而查獲」，必以被告所稱其
    本案所販賣之毒品來源與嗣後查獲之其他正犯或共犯間具有
    關聯性，始稱充足。非謂被告一有「自白」、「指認」毒品
    來源之人，即得依上開規定予以減免其刑（最高法院108年
    台上字第1057號刑事判決意旨參照）。
  ⑵經查：被告雖於警詢供稱其本案販賣之甲基安非他命來源係
    綽號「阿賢」之人，並指認蔡〇賢即為「阿賢」（見警一卷
    第16至17頁、第33至35頁），惟本院就本案是否因被告供述
    而查獲毒品來源乙節函詢高雄市政府警察局刑事警察大隊，
    據覆：本案未因被告劉清宏供述，查獲其他共犯或正犯等語
    ，有該隊111年1月4日高市警刑大偵字第19字第11073599300
    號函高市警少隊偵字第11170345200號函及本院公務電話紀
    錄單在卷可參（見訴卷第35頁，訴緝卷第165頁），足見本
    案並無因被告之供述而查獲其毒品上游，依據前揭說明，自
    不能認定本案有因被告此部分供述，而查獲其他正犯或共犯
    。故被告並無毒品危害防制條例第17條第1項規定之適用。
  ⒋準此，被告就附表編號1至3所示犯行，均同有累犯加重事由
    及偵審自白減刑事由，應依刑法第71條第1項規定，先加後
    減其刑（法定刑為無期徒刑部分，依法不得加重其刑）。
  ㈢量刑依據：
    爰以行為人之責任為基礎，審酌被告明知毒品戕害施用者之
    身心健康，難以戒除，詎其無視法律禁令，販賣第二級毒品
    甲基安非他命，殊值非難；惟念及被告犯後均坦承犯行，態
    度尚可；另酌以被告就附表編號1至3所示販賣甲基安非他命
    數量、金額均非甚鉅；兼衡被告除前開構成累犯部分不重複
    評價外，於本案之前另有竊盜、公共危險、施用毒品等前科
    紀錄之素行，有臺灣高等法院被告前案紀錄表在卷可查；暨
    被告於本院審理時自陳係因要賺取自己施用的毒品而為本案
    販賣毒品犯行之動機，國中畢業之智識程度，行為時擔任臨
    時工，每日收入約新臺幣（下同）1,600元，離婚，無小孩
    之生活狀況（見訴緝卷第210頁）等一切情狀，就被告所犯
    本案3次販賣第二級毒品犯行，分別量處如附表編號1至3「
    宣告刑」欄所示之刑，以資儆懲。
  ㈣定應執行刑：
    查，本件被告所犯如附表編號1至3所示之3罪，分別經本院
    宣告如附表編號1至3「宣告刑」欄所示之刑，符合刑法第51
    條第5款定執行刑之規定，本院審酌被告所犯本案販賣第二
    級毒品罪，其販賣之對象為同一人，犯罪手法及侵害之法益
    相同，犯罪時間為109年12月11日至110年3月22日間，其所
    為犯行，實質侵害法益之質與量，未如形式上單從罪數所包
    含範圍之鉅，如以實質累加之方式定應執行刑，其刑度將超
    過其行為之不法內涵，有違罪責相當性原則，復考量因生命
    有限，刑罰對被告造成之痛苦程度，係隨刑度增加而生加乘
    效果，而非以等比方式增加，是以隨罪數增加遞減其刑罰之
    方式，當足以評價被告行為之不法性之法理（即多數犯罪責
    任遞減原則），爰依刑法第51條第5款之規定，就被告所犯
    如附表編號1至3所示之3罪，定其應執行刑如主文所示。
三、沒收暨沒收銷燬之宣告：
  ㈠犯罪所用之物之沒收：
  ⒈按犯毒品危害防制條例第4條之罪者，其供犯罪所用之物，不
    問屬於犯罪行為人與否，均沒收之，毒品危害防制條例第19
    條第1項定有明文。至毒品危害防制條例第19條該條雖未併
    予規定應追徵價額，惟刑法第11條前段既明定本法總則於其
    他法律有刑罰、保安處分或沒收之規定者，亦適用之，及同
    法第38條第4 項亦規定法院諭知沒收供犯罪所用之物，於全
    部或一部不能沒收或不宜執行沒收時，追徵其價額等語，故
    針對供販賣毒品犯罪所用之物，於全部或一部不能沒收或不
    宜執行沒收時，仍應適用刑法第38條第4項併予諭知追徵價
    額為當。
  ⒉查，附表編號1、2所示部分，被告係用序號00000000000000
    號之行動電話（廠牌不詳），搭載門號0000000000號與黃昭
    文聯繫交易毒品使用，有通訊監察譯文在卷可佐（見警一卷
    第97至99頁），上開行動電話1支及門號0000000000號SIM卡
    1枚雖未扣案，然因無證據證明該行動電話及SIM卡已滅失，
    仍應依毒品危害防制條例第19條第1項之規定，分別附隨於
    被告所犯附表編號1、2所示販賣第二級毒品罪刑項下宣告沒
    收之，並依刑法第38條第4項規定，於全部或一部不能沒收
    或不宜執行沒收時，追徵其價額。
　⒊次查，被告於本院審理中雖供稱：在其住處扣得之門號00000
    00000號三星廠牌行動電話與本案販賣毒品犯行無關，門號0
    000000000號所使用之行動電話已經壞掉，伊丟掉了等語（
    見訴緝卷第205頁），然觀之卷附之通訊監察譯文（見警一
    卷第103頁），可見被告為附表編號3所示販賣毒品犯行時，
    聯絡交易毒品使用之門號0000000000號所搭載之行動電話序
    號為：0000000000000000，與在被告住處扣得之SAMSUNG廠
    牌行動電話之其中一個序號000000000000000/07相近（見警
    一卷第45頁），經與本案承辦員警確認，上開序號00000000
    00000000與000000000000000/07係同一支手機，有本院公務
    電話紀錄單附卷可憑（見訴緝卷第231頁），堪認被告為附
    表編號3所示販賣第二級毒品犯行時，是使用員警於110年8月
    10日16時18分許，在其住處搜索扣得之SAMSUNG廠牌行動電
    話搭載門號0000000000號聯絡交易毒品事宜，而該SAMSUNG
    廠牌行動電話並未於本案扣案，因被告尚涉及施用毒品案件
    ，故於另案查扣中乙節，業據檢察官於起訴書內載明，上開
    SAMSUNG廠牌行動電話1支及門號0000000000號SIM卡1枚雖未
    扣案，然因無證據證明該行動電話及SIM卡已滅失，仍應依
    毒品危害防制條例第19條第1項之規定，附隨於被告所犯附
    表編號3所示販賣第二級毒品罪刑項下宣告沒收之，並依刑
    法第38條第4項規定，於全部或一部不能沒收或不宜執行沒
    收時，追徵其價額。
  ㈡犯罪所得之沒收：
  ⒈按犯罪所得，屬於犯罪行為人者，沒收之；前2項之沒收於全
    部或一部不能沒收或不宜執行沒收時，追徵其價額，刑法第
    38條之1第1項前段、第3項定有明文。
  ⒉附表編號1至3所示3次販賣第二級毒品甲基安非他命之價金，
    被告業已收取乙節，業據被告於本院審理中供述在卷（見訴
    卷第55至57頁），核與證人黃昭文於警詢及偵查中證述情節
    相符（見警一卷第85至86頁、第88至89頁，偵一卷第61頁）
    ，自屬被告於附表編號1至3各次犯行之犯罪所得，未據扣案
    ，爰依刑法第38條之1第1項前段、第3項規定，分別附隨於
    被告所犯如附表編號1至3所示販賣第二級毒品罪刑項下，宣
    告沒收，並均諭知於全部或一部不能沒收或不宜執行沒收時
    ，追徵其價額。
　㈢至檢察官固於本院審理中請求就員警於110年8月10日16時18分
    許在被告前開住處扣得之毒品殘渣袋1包及毒品吸食器1組均
    宣告沒收（見訴緝卷第212頁），惟被告於本院審理中供稱
    ：殘渣袋及吸食器是伊吸食毒品使用的，與本案無關等語（
    見訴卷第57頁），卷內亦無積極證據證明與本案犯罪有關，
    是檢察官請求沒收110年8月10日16時18分許在被告前開住處
    扣得之毒品殘渣袋1包及毒品吸食器1組，難認有據。
據上論斷，應依刑事訴訟法第299條第1項前段，判決如主文。
本案經檢察官陳威呈提起公訴，檢察官郭武義到庭執行職務。
中　　華　　民　　國　　111 　年　　12　　月　　7 　　日
                  刑事第十庭    審判長法　官  曾鈴媖媖

                                      法  官  蔣文萱

                                      法  官  吳俞玲
以上正本證明與原本無異。
如不服本判決應於收受送達後20日內向本院提出上訴書狀，並應
敘述具體理由；如未敘述上訴理由者，應於上訴期間屆滿後20日
內向本院補提理由書（均須按他造當事人之人數附繕本）「切勿
逕送上級法院」。
中　　華　　民　　國　　111 　年　　12　　月　　7 　　日
                                      書記官  陳芳蘭
附錄本案論罪科刑法條：　　　　　　　　　　　　　　　　　
毒品危害防制條例第4條第2項
製造、運輸、販賣第二級毒品者，處無期徒刑或10年以上有期徒
刑，得併科新臺幣1千5百萬元以下罰金。
附表：
編號 購買毒品者 交易時間 （民國） 交易方式【含販賣之毒品種類、數量、金額（新臺幣）】   宣告刑   交易地點   1  黃昭文 109年12月11日0時32分許  劉清宏於109年12月10日23時5分起至翌（11）日0時12分許，以其所持用之門號0000000000號行動電話與黃昭文持用之門號0000000000號行動電話聯絡交易毒品事宜後，劉清宏於左列時間、地點，以1,500元之價格販賣重量不詳之第二級毒品甲基安非他命1包予黃昭文，黃昭文當場交付價金1,500元予劉清宏。 劉清宏犯販賣第二級毒品罪，累犯，處有期徒刑伍年肆月。未扣案之行動電話壹支（廠牌不詳，序號：○○○○○○○○○○○○○○）、門號○○○○○○○○○○號SIM卡壹枚及犯罪所得新臺幣壹仟伍佰元，均沒收，於全部或一部不能沒收或不宜執行沒收時，均追徵其價額。   高雄市鳳山區中正預校附近   2  黃昭文 109年12月11日10時44分許  劉清宏於109年12月11日10時38分起至同日10時43分許，以其所持用之門號0000000000號行動電話與黃昭文持用之門號0000000000號行動電話聯絡交易毒品事宜後，劉清宏於左列時間、地點，以500元之價格販賣重量不詳之第二級毒品甲基安非他命1包予黃昭文，黃昭文當場交付價金500元予劉清宏。 劉清宏犯販賣第二級毒品罪，累犯，處有期徒刑伍年貳月。未扣案之行動電話壹支（廠牌不詳，序號：○○○○○○○○○○○○○○）、門號○○○○○○○○○○號SIM卡壹枚及犯罪所得新臺幣伍佰元，均沒收，於全部或一部不能沒收或不宜執行沒收時，均追徵其價額。   高雄市○○區○○路000號（澄清湖旁涼亭）   3  黃昭文 110年3月22日4時0分許 劉清宏於110年3月22日1時21分起至同日3時50分許，以其所持用之門號0000000000號行動電話與黃昭文持用之門號0000000000號行動電話聯絡交易毒品事宜後，劉清宏於左列時間、地點，以1,000元之價格販賣重量不詳之第二級毒品甲基安非他命1包予黃昭文，黃昭文當場交付價金1,000元予劉清宏。 劉清宏犯販賣第二級毒品罪，累犯，處有期徒刑伍年參月。未扣案之SAMSUNG廠牌行動電話壹支（序號：○○○○○○○○○○○○○○○○）、門號○○○○○○○○○○號SIM卡壹枚及犯罪所得新臺幣壹仟元，均沒收，於全部或一部不能沒收或不宜執行沒收時，均追徵其價額。   高雄市大樹區久大路686巷內